【裁判字號】    94,訴,3861
【裁判日期】    950303
【裁判案由】    強盜等
【裁判全文】
臺灣臺中地方法院刑事判決              94年度訴字第3861號
公  訴  人  臺灣臺中地方法院檢察署檢察官
被      告  乙○○
指定辯護人  本院公設辯護人丙○○
上列被告因強盜等案件，經檢察官提起公訴（九十四年度偵字第
一七七九七號），本院判決如下：
    主    文
乙○○攜帶兇器、逾越安全設備、於夜間侵入住宅竊盜，因脫免
逮捕，當場施以強暴，處有期徒刑柒年壹月。
    犯罪事實
一、乙○○意圖為自己不法之所有，於民國九十四年十月三日二
    十時三十分許之夜間，至戊○○位於臺中市○○鎮○○路一
    ○八號二樓住處，持客觀上足供兇器使用，長約二十公分，
    金屬材質之一字型螺絲起子，拆卸前開處所窗戶之紗窗後，
    翻越窗戶之安全設備，侵入前開住宅，竊取戊○○之妻甲○○所有之新臺幣（下同）一千零八十二元，得手後離去之際
    ，為返家之戊○○、甲○○發覺，並尋聲響追至同址五樓，
    乙○○見狀隨即往樓下逃逸，至一樓時，適為在一樓之楊政
    男攔阻，乙○○旋即掙脫，復為自後追及之甲○○抓住手臂
    ，乙○○為脫免逮捕，竟生傷害人身體之犯意，張口咬住甲○○右手臂，以此方式對甲○○當場施以強暴，使甲○○放
    手，而往後門窗戶逃脫，致甲○○受有右肘關節、前臂外傷
    之傷害，嗣經甲○○報警而循線查獲。
二、案經甲○○訴由臺中市警察局清水分局報告臺灣臺中地方法
    院檢察署檢察官偵查起訴。
    理    由
一、上揭事實，業據被告乙○○於本院審理時坦承不諱，且前開
    事實亦據證人戊○○、甲○○、楊政男證述在卷，復有證人
    甲○○領回遭竊之一千零八十二元之贓物認領保管單一紙、
    童綜合醫院九十四年十月三日之一般診斷書一紙等附卷可參
    ，足認被告自白與事實相符，而堪採信。本案事證明確，被
    告前開犯行應可認定。
二、按刑法第三百二十九條之以強盜論，即以強盜罪相當條文處
    罰之意，並非專以第三百二十八條第一項之強盜論，故第三
    百三十條所謂犯強盜罪，不僅指自始犯強盜罪者而言，即依
    第三百二十九條以強盜論者，亦包括之，如此項準強盜有第
    三百二十一條第一項各款情形之一，自應依第三百三十條論
    處；刑法第三百二十九條所謂當場，不以實施竊盜搶奪者尚
    未離去現場為限，即已離去盜所而尚在他人跟蹤追躡中者，
    仍不失為當場；刑法第三百二十九條準強盜罪之所謂施強暴
    或脅迫，只須有此行為即足，並不以致使被害人不能抗拒為
    必要，此與強盜罪係以強暴、脅迫等手段，致使被害人不能
    抗拒為構成要件者不同（最高法院四十二年台上字第五二三
    號判例、二十八年上字第一九八四號判例、九十一年度臺上
    字三七四六號判決參照）。又按刑法第三百二十一條第一項
    第三款之攜帶兇器竊盜罪，係以行為人攜帶兇器為其加重條
    件，此所謂兇器，其種類並無限制，凡客觀上足以對人之生
    命、身體、安全構成威脅，具有危險性之兇器為已足，並不
    以攜帶之初有行兇之意圖為必要，螺絲起子為足以殺傷人生
    命、身體之器械，顯為具有危險性之兇器（最高法院七十九
    年臺上字第五二五三號判例意旨參照）；又按攜帶兇器竊盜
    ，祇須行竊時攜帶具有危險性之兇器為已足（最高法院六十
    二年臺上字第二四八九號判例意旨參照），並不以將該兇器
    自他地攜往行竊地為必要。查被告所持用以竊盜之螺絲起子
    長約二十公分，金屬材質，足以對人之生命、身體造成危險
    ，應係兇器，被告持前開螺絲起子於夜間，拆卸紗窗，翻越
    窗戶之安全設備，竊取證人甲○○之金錢既遂，為證人甲○○等發現，為脫免捕逮，竟對隨後追躡而來之證人甲○○施
    以強暴，張口咬傷，縱未使證人甲○○不能抗拒，依前開說
    明，仍係當場對證人甲○○施以強暴。核被告所為係犯刑
    法第三百二十九條之竊盜，因脫免逮捕，而當場施以強暴之
    準強盜罪，而有同法第三百二十一條第一項第一、二、三款
    之情形，應依同法第三百三十條第一項科以刑罰，另犯刑法
    第二百七十七條第一項之普通傷害罪。被告以一強暴行為，
    同時觸犯前開二罪，為想像競合犯，依刑法第五十五條規定
    ，從一重之刑法第三百二十九條之準強盜罪論處，並依同法
    第三百三十條第一規定之刑度，科以刑罰。爰審酌被告年輕
    力盛，不思以合法途徑，獲取金錢，犯罪之目的只為圖一己
    之私，手段非屬和平，經被害人即證人甲○○發覺後仍不及
    時醒悟竟為脫免逮捕而對證人甲○○施以強暴之態度，暨被
    告犯罪後坦承犯行等一切情狀，量處如主文所示之刑。又被
    告犯罪所使用之螺絲起子一支，被告否認為其所有，復無證
    據足資認定為被告所有之物，自不得依刑法第三十八條第一
    項第二款諭知沒收。
據上論斷，應依刑事訴訟法第二百九十九條第一項前段，刑法第
三百二十九條、第三百三十條第一項、第二百七十七條第一項，
罰金罰鍰提高標準條例第一條前段，判決如主文。
本案經檢察官丁○○到庭執行職務。
中    華    民    國    95    年    3    月    3      日
                  刑事第十四庭  審判長法  官  楊真明
                                      法  官  陳  葳
                                      法  官  劉逸成
上正本證明與原本無異。
如不服本判決，應於送達後十日內向本院提出上訴狀（須附繕
本），上訴於臺灣高等法院臺中分院。
                                      書記官  謝惠雯
中    華    民    國    95    年    3     月    3     日
附錄論罪科刑法條
中華民國刑法第277條
傷害人之身體或健康者，處三年以下有期徒刑、拘役或一千元以
下罰金。犯前項之罪因而致人於死者，處無期徒刑或七年以上有
期徒刑；致重傷者，處三年以上十年以下有期徒刑。
中華民國刑法第330條
 犯強盜罪而有第三百二十一條第一項各款情形之一者，處七年
以上有期徒刑。
前項之未遂犯罰之。
中華民國刑法第329條
竊盜或搶奪，因防護贓物、脫免逮捕或湮滅罪證，而當場施以強
暴脅迫者
，以強盜論。
中華民國刑法第321條
犯竊盜罪而有左列情形之一者，處六月以上、五年以下有期徒刑
：
一、於夜間侵入住宅或有人居住之建築物、船艦或隱匿其內而犯
    之者。
二、毀越門扇、牆垣或其他安全設備而犯之者。
三、攜帶兇器而犯之者。
四、結夥三人以上而犯之者。
五、乘火災、水災或其他災害之際而犯之者。
六、在車站或埠頭而犯之者。
前項之未遂犯罰之。


司法院資訊處製作；財團法人民間司法改革基金會備份。
